【裁判字號】    89,上易,2917
【裁判日期】    900227
【裁判案由】    違反商標法
【裁判全文】
臺灣高等法院臺中分院刑事判決                  八十九年度上易字第二九一七號
      上  訴  人  臺灣臺中地方法院檢察署檢察官
      被      告  乙○○
      選任辯護人  林坤勇
右上訴人因違反商標法案件，不服臺灣台中地方法院八十九年度易字第二四○六號中
華民國八十九年十月十九日第一審判決（起訴案號：臺灣台中地方法院檢察署八十九
年度偵字第三五一二號），提起上訴，本院判決如左：
      主  文
原判決撤銷。
乙○○共同連續意圖欺騙他人，於同一商品使用相同於他人註冊商標之圖樣，處有期
徒刑壹年拾月，緩刑伍年。扣案如附表二所示之物均沒收。
      事  實
一、乙○○係台中縣大里市○○路四三九巷三八之五號「俊奕汽車配件有限公司」（
    下稱俊奕公司）之負責人。明知如附表一所示之「５５５及圖」之商標圖樣，係
    經煌裕汽車材料有限公司（下稱煌裕公司）註冊，取得專用於航空機、船舶、車
    輛運輸機械器具及其組件之聯合商標（經濟部中央標準局聯合商標註冊號數00
    000000號、正商標號數00000000號，專用期間自民國七十六年十
    月十六日起至九十三年三月十日止）；及明知如附件所示「MAZDA」、「TOYOTA
    」、「NISSAN」、「SUZUKI」、「DAIHATSU」之商標圖樣，業經日商馬自達股份
    有限公司、日商豐田自動車工業股份有限公司、日商日產汽車股份有限公司、日
    商鈴木股份有限公司、日商大發工業股份有限公司分別向我國經濟部中央標準局
    （於八十八年一月二十六日改制為智慧財產局）申請註冊登記而取得商標專用權
    （其審定字號、申請人、商標圖樣、專用期限、指定使用商品名稱，均詳如附件
    之經濟部智慧財產局商標查詢資料所示），竟未經上開商標專用權人之同意，與
    已成年之印尼貿易商「關榮添」（真實姓名年籍不詳）共同基於意圖欺騙他人之
    概括犯意聯絡，自民國八十七年六、七月間起，連續在上址仿冒製造印有「５５
    ５」商標之汽車轉向系統零件，及印有「DAIHATSU」商標圖樣之汽車轉向接頭零
    件，並委託不知情之印刷廠印製「  555」、「MAZDA」、「TOYOTA」、「NISSAN
    」、「SUZUKI」等商標圖樣之汽車零件包裝盒、包裝塑膠袋，用以包裝其所製造
    未印有商標圖樣之汽車零件，充當為各上開商標之商品，並同時基於共同意圖欺
    騙他人之概括犯意，於上開印有「 555」之汽車零件及外包裝上均虛偽標記原產
    國為「JAPAN」，再經由「關榮添」外銷至國外市場。迨至八十九年一月二十一
    日，經臺灣臺中地方法院檢察署檢察官指揮法務部調查局台中縣調查站至俊奕公
    司搜索查獲，並扣得如附表二所示之物。
二、案經煌裕公司告訴，並由法務部調查局台中縣調查站移送台灣台中地方法院檢察
    署檢察官偵查起訴。
      理  由
一、訊據被告乙○○對於仿冒日商馬自達股份有限公司、日商豐田自動車工業股份有
    限公司、日商日產汽車股份有限公司、日商鈴木股份有限公司、日商大發工業股
    份有限公司之商標圖樣「MAZDA」、「TOYOTA」、「NISSAN」、「SUZUKI」、「
    DAIHATSU」部份，均供承不諱，惟其對於仿冒煌裕公司之「555」商標部份，則
    矢口否認，辯稱：伊仿冒「555及圖」之商標，在生產之汽車零件及包裝上，亦
    均有使用「MADE IN JAPAN」字樣，顯見伊所仿冒的是日本三惠公司的「555」商
    標，並非煌裕公司的「555」 商標；且商標法第六十二條第一款之仿冒罪，係以
    「意圖欺騙他人」為主觀要件，今被告之「認識」及「意欲」之內涵，均是欲使
    他人誤認伊所生產之仿冒品係日商三惠工業株式會社之汽車零件商品，而非台灣
    煌裕公司之汽車零件商品，故於此情形下，實難認煌裕公司之「555」 商標專用
    權為伊所侵害云云。
二、經查：(1)前揭查扣之汽車零件及包裝盒、包裝塑膠袋上所使用之商標圖樣，均經
    前開外國公司及煌裕公司分別向我國經濟部中央標準局註冊登記取得商標專用權
    ，此有經濟部中央標準局商標註冊證及商標註冊簿影本附卷可稽，並有如附表二
    所示之物扣案可資佐證。且告訴人煌裕公司之「555及圖」 ，曾分別經案外人侯
    福財及張富川、劉才盛、林昌榮以係襲用他人商標有致公眾誤信之虞而申請評定
    為無效，案經訴願、再訴願及行政訴訟，業經遭駁回而告確定（參照卷附行政法
    院八十九年度判字第一四四九號、八十九年度判字第七七五號判決），準此可知
    ，告訴人煌裕公司就上開「555及圖」 之商標在我國應已向經濟部註冊取得商標
    權至明。(2)本件被告使用「555」商標之汽車零件及其外包裝，雖印有「MADE IN
    JAPAN 」之字樣（業經原審勘驗無訛，有勘驗筆錄在卷可稽），然該文字之打印
    ，僅在標示商品製造地或產製國，並非商標內容之一部分，按我國商標法係採註
    冊保護主義，告訴人係受商標法保護之「555及圖」 商標專用人，縱日本三惠公
    司在日本或其他國家已取得「555」 之商標專用權，惟告訴人既已合法取得國內
    上開商標權利，殊不因被告產品標示有「MADE IN JAPAN」 即可無視我國商標法
    保護之對象，從而，本件被告辯稱前揭所生產標示「555」 圖樣之物品，係為仿
    冒日本三惠公司之商標，並無仿冒告訴人商標之犯意云云，即不能認為有理由。
    (3)又一般消費者係利用商標之識別，區別其表彰之商品出處，甚或成為該商品之
    品質保證，鮮有於商標識別外猶進一步詳閱該商品之產地記載以確定商標之真實
    性，此猶如同一廠商取得專用權之商標所表彰之商品，其產地可能有馬來西亞、
    中國大陸等地之不同，然均無礙於該商標所表彰之商品，被告既於同一商品上附
    加相同於煌裕公司上開所註冊商標圖樣，自有違反商標法第六十二條第二項之犯
    行；(4)意圖「欺騙他人」係主觀上使一般大眾產生錯誤之認知，被告既明知其所
    販售之商品係仿冒他人商標之物而製造、販賣，其顯有使大眾對該商品產生混淆
    ，其自有欺騙他人之意圖甚明，綜上所述，本件事證明確，被告犯行堪以認定。
二、按被告意圖欺騙他人，於同一商品，使用近似於他註冊商標之圖樣，同時於部份
    商品上，就商品之原產國為虛偽之標記，所為係犯商標法第六十二條第一款及刑
    法第二百五十五條第一項之罪。其製造前開商品後，加以銷售之行為，應為其使
    用近似他人註冊商標圖樣及虛偽標記商品原產國之行為吸收，其一製造行為同時
    觸犯前開二罪，應依想像競合犯之規定，從較重之商標法第六十二條第一款之罪
    處斷；又其與已成年之「關榮添」間，有犯意聯絡及行為分擔，均為共同正犯。
    又利用不知情之印刷廠印製仿冒商標之汽車零件包裝盒、包裝塑膠袋，乃仿冒商
    標罪之間接正犯。多次仿冒商標等犯行，均時間緊接，觸犯構成要件相同之罪名
    ，顯係基於概括犯意為之，均應依連續犯之規定以一罪論，並加重其刑。其所犯
    刑法第二百五十五條第一項之犯行，雖未據起訴，然此部份與已起訴且經有罪部
    分，有想像競合犯裁判上一罪之關係，為起訴效力所及，本院自得併予審究。原
    審未予詳查，遽以被告意在仿冒日本三惠公司之商標，並無仿冒告訴人煌裕公司
    上開商標之犯罪故意，而就此部份為被告無罪之認定，自有不當；又認仿冒商標
    及販賣仿冒商標商品二罪間為牽連犯，亦有未洽。檢察官上訴意旨指摘原判決不
    當，為有理由，應由本院將對判決撤銷改判。爰審酌被告並無不良前科，素行良
    好（參前案紀錄表），犯罪之動機、手段，生產及販賣仿冒商標商品有礙交易秩
    序及社會經濟發展，犯後態度尚佳等一切情狀，量處如主文第二項所示之刑。末
    查被告未曾受有期徒刑以上刑之宣告，有前開紀錄表在卷可按，其經本案之科刑
    教訓後，當知警愓而無再犯之虞，本院認所宣告之刑以暫不執行為適當，併予宣
    告緩刑五年，以啟自新。附表二所示之扣押物，為仿冒商標之商品，不問屬於犯
    人與否，均依商標法第六十四條規定宣告沒收。
據上論結，應依刑事訴訟法第三百六十九條第一項前段、第三百六十四條、第二百九
十九條第一項前段，商標法第六十二條第一款、第六十四條，刑法第十一條前段、第
二十八條、第五十六條、第二百五十五條第一項、第五十五條、第七十四條第一款，
罰金罰鍰提高標準條例第一條前段，判決如主文。
本案經檢察官甲○○到庭執行職務。
中      華      民      國      九十      年      二      月   二十七   日
                                  臺灣高等法院臺中分院刑事第一庭
                                        審判長法  官  陳  紀  綱
                                              法  官  陳  登  源
                                              法  官  蕭  錦  鍾
右正本證明與原本無異。
不得上訴。
                                              書記官  蘇  昭  文
中      華      民      國      九十      年      三      月     一     日
附錄論罪科刑法條
商標法第六十二條：
意圖欺騙他人，有左列情事之一者，處三年以下有期徒刑、拘役或科或併科新台幣二
十萬元以下罰金。
一、於同一商品或類似商品，使用相同或近似於他人註冊商標之圖樣者。
二、於有關同一商品或類似商品之廣告、標帖、說明書、價目表或其他文書，附加相
    同或近似於他人註冊商標圖權而陳列或散布者。
附表一：
煌裕公司之「５５５」商標
附表二：
┌──┬─────────────────────┬────────┐
│編號│扣    押    物    品    名    稱          │數          量  │
├──┼─────────────────────┼────────┤
│一  │仿冒「MAZDA」商標之汽車零件包裝盒     │一七○○個      │
├──┼─────────────────────┼────────┤
│二  │仿冒「TOYOTA」商標之汽車零件包裝盒        │八○○個        │
├──┼─────────────────────┼────────┤
│三  │仿冒「NISSAN」商標之汽車零件塑膠袋        │二八○○個      │
├──┼─────────────────────┼────────┤
│四  │仿冒「SUZUKI」商標之汽車零件塑膠袋        │五○○個        │
├──┼─────────────────────┼────────┤
│五  │仿冒「DAIHATHU」商標轉向接頭半成品        │二○○個        │
├──┼─────────────────────┼────────┤
│六  │仿冒「555」商標之汽車轉向接頭成品         │一○五三個      │
├──┼─────────────────────┼────────┤
│七  │仿冒「555」商標之汽車轉向接頭上蓋         │五○○個        │
├──┼─────────────────────┼────────┤
│八  │仿冒「555」商標之汽車轉向接頭半成品       │一三○個       │
├──┼─────────────────────┼────────┤
│九  │仿冒「555」商標之汽車轉向上接頭半成品     │一○○個        │
├──┼─────────────────────┼────────┤
│十  │仿冒「555」商標之汽車零件包裝盒           │二六○個        │
├──┼─────────────────────┼────────┤
│十一│仿冒「555」商標之汽車轉向長拉桿           │二○支          │
└──┴─────────────────────┴────────┘
                                                                        Ｄ


司法院資訊處製作；財團法人民間司法改革基金會備份。
